【裁判字號】    95,交易,29
【裁判日期】    950313
【裁判案由】    公共危險等
【裁判全文】
臺灣板橋地方法院刑事判決              95年度交易字第29號
公  訴  人  臺灣板橋地方法院檢察署檢察官
被      告  丙○○
上列被告因公共危險等案件，經檢察官提起公訴（94年度偵字第
20886 號），被告於準備程序為認罪陳述，經本院合議庭裁定由
受命法官行簡式審判程序，判決如下：
    主  文
丙○○服用酒類，不能安全駕駛動力交通工具而駕駛，處有期徒
刑貳月，如易科罰金，以參佰元折算壹日。又過失傷害人，處有
期徒刑伍月，如易科罰金，以參佰元折算壹日。應執行有期徒刑
陸月，如易科罰金，以參佰元折算壹日。
    事  實
一、丙○○明知其於民國九十四年六月四日二十一時三十分許，
    在臺北縣土城市○○路古都餐廳，與友人飲酒畢，酒後已達
    不能安全駕駛動力交通工具之狀態，應不得駕駛車輛，竟仍
    執意駕駛動力交通工具車牌號碼ＮＲ二─六○九號機車，自
    上址出發欲返回台北縣中和市○○街九八號二樓住處，嗣於
    同日二十二時許，沿臺北縣土城市○○路往板橋市方向行駛
    ，行經臺北縣土城市○○路一段二四七之一號前，原應注意
    汽車在同一車道行駛時，除擬超越前車外，後車與前車之間
    應保持隨時可以煞停之距離及注意車前狀況，而依當時天候
    晴、夜間有照明、路面狀態乾燥無缺陷、無障礙物、視距良
    好等情形，亦無不能注意之情事，詎其因酒後注意及操控機
    車能力降低，疏未保持安全車距及注意車前狀況，貿然前行
    不慎撞及同向前方由甲○○所騎乘，後載乙○○之車牌號碼
    ＷＴＥ─八四○號機車尾部，致甲○○、乙○○人車倒地，
    甲○○因而受有左跟骨骨折、右肩、右背、右腰、右手多處
    擦傷等傷害，乙○○受有右肱骨節段性骨折、左鎖骨骨折、
    頭部外傷、下頦骨骨折、牙齒脫落、右下巴撕裂傷等傷害，
    丙○○於肇事後旋送醫急救（經醫院抽血檢驗測試其血液中
    所含酒精濃度達278.8mg/dl換算吐氣中所含酒精濃度為1.11
    5mg/l）， 並向到醫院處理之員警就過失傷害部分自首犯行
    ，因悉上情。
二、案經甲○○、乙○○訴由臺北縣政府警察局土城分局報告臺
    灣板橋地方法院檢察署檢察官偵查起訴。
    理  由
一、認定犯罪事實所憑之證據：
(一)、訊據被告丙○○對上開犯罪事實，迭於警詢、偵查及本院審
    理中坦認在卷，與告訴人甲○○、乙○○於警詢、偵查中指
    述：本件車禍事故發生時，渠等原乃駕駛機車沿台北縣土城
    市○○路○段往板橋方向行駛，途經臺北縣土城市○○路一
    段二四七之一號前時，突遭同向後方由丙○○所駕駛機車以
    前車頭碰撞渠等機車後車尾，導致渠等人車倒地受有如事實
    欄所述傷害等語（見偵查卷第二十二頁至第二十七頁、第六
    十七頁），核無不合，並有道路交通事故調查報告表、現場
    圖、車損照片等附卷可稽。
(二)、按刑法第一百八十五條之三規定所謂「不能安全駕駛」，係
    抽象危險犯，並不以發生具體危險為必要，對於呼氣酒精濃
    度已達每公升０．五五亳克以上，肇事率為一般正常人之十
    倍，認為已達不能安全駕車之標準，此業經法務部八十八年
    五月十八日以法八八檢字第００一六六九號函告週知；而就
    醫學文獻所知，酒精對人體造成之影響，於呼氣時酒精濃度
    達每公升０‧二五亳克即會輕度中毒，造成輕度協調功能降
    低，呼氣酒精濃度達每公升０‧五亳克時屬輕到中度中毒症
    狀，出現反應較慢、感覺減低、影響駕駛之狀況，又飲酒後
    一小時許，其體內血液酒精濃度可達最高，飲酒一小時後其
    體內之酒精濃度隨即消減，此亦分別有行政院國軍退除役官
    兵輔導委員會臺北榮民總醫院八十八年八月五日（八八）北
    總內字第二六八六八號函、八十八年十月二十六日（八八）
    院賓文廉字第一三四０七號臺灣高等法院函附台北醫學院附
    設醫院精神科主任蔡尚穎「酒精對人體生理與行為之影響」
    一文可據。被告於肇事經送醫急救時，其血液中所含酒精濃
    度為278.8mg/dl，經換算，吐氣中所含酒精濃度為1.115mg/
    l ，有被告之亞東紀念醫院生化檢驗報告單、財團法人亞東
    紀念醫院九十五年二月二十一日亞歷字第○九五六四一○○
    七六號函附卷可參，依前開文獻參考資料，被告車禍肇事當
    時之呼氣酒精濃度，一般認為已達不能安全駕車；參酌被告
    警詢自承：伊不記得ＷＴＥ─八四○號機車在伊機車同向前
    方行駛，也不記得伊機車前車頭與ＷＴＥ─八四○號機車後
    車尾有發生碰撞，當時只有聽到碰撞聲而已，當時我已酒醉
    等語（見偵查卷第十八頁、第二十頁），偵查中稱：對事故
    如何發生，當時第一眼看到告訴人之機車在伊機車何方向、
    距離多遠，都不記得了，當時伊已喝醉等語（見偵查卷第六
    十七頁），顯見被告於車禍事故當時，因服用酒類，其注意
    力渙散，顯已達於不能安全駕駛動力交通工具之程度無疑。
(三)、次按道路交通安全規則所用名詞「汽車」指在道路上不依軌
    道或電力架線而以原動機行駛之車輛（包括機器腳踏車）；
    前項第一款所指之汽車，如本規則同一條文或相關條文就機
    器腳踏車另有規定者，係指除機器腳踏車以外四輪以上之車
    輛；汽車在同一車道行駛時，除擬超越前車外，後車與前車
    之間應保持隨時可以煞停之距離。汽車行駛時，駕駛人應注
    意車前狀況，並隨時採取必要之安全措施。汽車駕駛人飲用
    酒類或其他類似物後其吐氣所含酒精濃度超過每公升○‧二
    五毫克或血液中酒精濃度超過百分之○‧○五以上者，不得
    駕車。道路交通安全規則第二條第一項第一款、第二項、第
    九十四條第一項、第三項、第一百十四條第二款規定甚明。
    被告酒後吐氣酒精濃度每公升一點一一五毫克已達前開不得
    駕車之規定標準，竟仍疏未注意前開規定執意駕車，且未保
    持安全車距及注意車前狀況，而依當時天候晴、夜間有照明
    、路面狀態乾燥無缺陷、無障礙物、視距良好等情形，亦無
    不能注意之情事，有前開道路交通事故調查報告表在卷可憑
    ，被告駕車貿然前行以致肇事，並造成告訴人二人上述之傷
    害，足認被告確實有過失。又本件車禍事故經送台灣省台北
    縣區車輛行車事故鑑定委員會鑑定肇事責任，鑑定結果為丙○○酒精濃度超過規定標準，駕駛普通重型機車，未保持安
    全距離，追撞前車為肇事原因，甲○○駕駛輕型機車無肇事
    因素，有該會所出具之九十四年八月三十一日北縣鑑字第九
    四一○三六號鑑定意見書可憑，益徵被告對本件車禍事故發
    生，確有過失無疑。而甲○○、林瑞花在本件車禍後經送亞
    東紀念醫院急診治療，該醫院診斷結果，甲○○受有左跟骨
    骨折、右肩、右背、右腰、右手多處擦傷等傷害，乙○○受
    有右肱骨節段性骨折、左鎖骨骨折、頭部外傷、下頦骨骨折
    、牙齒脫落、右下巴撕裂傷等傷害，有其等之診斷證明書附
    卷可稽，其二人所受上開傷勢與被告之過失行為間，具有相
    當因果關係，亦甚明確。
(四)、綜上，足徵被告自白與事實相符，可以採信，本件事證明確
    ，被告過失傷害、酒醉駕車犯行實堪認定。
二、應適用之法條：
    核被告酒醉駕車之行為，係犯刑法第一百八十五條之三服用
    酒類不能安全駕駛動力交通工具而駕駛罪。其駕車過失致甲○○、乙○○受傷之行為，均係犯刑法第二百八十四條第一
    項前段之過失傷害罪；被告以一過失行為，同時致甲○○、
    乙○○二人受傷，為同種類之想像競合犯，應依刑法第五十
    五條規定從一重處斷；被告所犯過失傷害罪部分，酒醉駕車
    ，因而致人受傷，應依道路交通管理處罰條例第八十六條第
    一項規定加重其刑；又本件車禍事故乃經報案人或勤指中心
    轉來資料未報明肇事人資料，後由員警至被告就醫之醫院處
    理時，被告在場，於犯罪未發覺之前即向前來處理之警員自
    承上開車禍肇事情節並接受裁判，有台北縣政府警察局道路
    交通事故肇事人自首情形紀錄表在卷可稽，是其就所犯過失
    傷害罪部分符合自首之要件，應依刑法第六十二條前段規定
    減輕其刑（被告所犯酒醉駕車犯行部分，因員警王峻國於本
    件車禍事故當日二十二時，即以被告有道路交通管理處罰條
    例第三十五條第一項第一款規定之汽車駕駛人，駕駛汽車經
    測試檢定有酒精濃度超過規定標準，因而開立舉發違反道路
    交通管理事件通知單，並將被告所駕機車移置保管，有舉發
    違反道路交通管理事件通知單、台北縣政府警察局執行交通
    違規移置保管車輛收據在卷可憑，而後被告於車禍事故後翌
    日即九十四年六月五日二十一時許接受警方詢問，方供述有
    飲酒駕車行為，亦有被告警詢筆錄可參，足徵員警於被告供
    述涉犯酒醉駕車犯行前，已知悉被告該部分犯嫌，是被告所
    犯酒醉駕車部分，核無自首規定之適用，附此敘明）。又被
    告同時有刑之加重及減輕事由，應依刑法第七十一條第一項
    規定先加後減之。其所犯上開二罪，犯意各別，罪名不同，
    應予分論併罰。
三、科刑審酌事由：
    爰審酌被告雖無前科，有台灣高等法院被告前案紀錄表在卷
    可稽，然其明知酒醉竟猶仍騎乘機車行駛於交通往來頻繁之
    道路上，置己與道路上用路人生命、身體安全於不顧，行為
    甚為可訾，及本件車禍事故全因被告未與被害人所駕駛之前
    車保持安全車距貿然前行肇生本件車禍事故，過失情節嚴重
    ，被害人對本件車禍事故之發生無何過失且受傷非輕（乙○○住院七天），暨被告犯後雖坦承犯行，然迄未賠償被害人
    所受損害等一切情狀，就被告所犯前開二罪分別量處如主文
    所示之刑，並各諭知如易科罰金之折算標準，暨定其應執行
    之刑及如易科罰金之折算標準，以示儆懲。
據上論斷，應依刑事訴訟法第二百九十九條第一項前段、第二百
七十三條之一第一項，道路交通管理處罰條例第八十六條第一項
，刑法第一百八十五條之三、第二百八十四條第一項前段、第五
十五條、第六十二條前段、第四十一條第一項前段、第五十一條
第五款，罰金罰鍰提高標準條例第一條前段、第二條，判決如主
文。
本案經檢察官徐名駒到庭執行職務
中    華    民    國    95    年    3     月    13    日
                  交通法庭   法  官   陳明偉
以上正本證明與原本無異。
如不服本判決，得自收受送達之日起十日內向本院提出上訴狀，
上訴於本院第二審合議庭。（須附繕本）
                             書記官   陳慧儷
中    華    民    國    95    年    3     月    15    日
附錄本案論罪科刑法條全文：
中華民國刑法第一百八十五條之三：
服用毒品、麻醉藥品、酒類或其他相類之物，不能安全駕駛動力
交通工具而駕駛者，處一年以下有期徒刑、拘役或三萬元以下罰
金。
中華民國刑法第二百八十四條：
因過失傷害人者，處六月以下有期徒刑、拘役或五百元以下罰金
，致重傷者，處一年以下有期徒刑、拘役或五百元以下罰金。
從事業務之人，因業務上之過失傷害人者，處一年以下有期徒刑
、拘役或一千元以下罰金，致重傷者，處三年以下有期徒刑、拘
役或二千元以下罰金。


司法院資訊處製作；財團法人民間司法改革基金會備份。
